臺灣臺南地方法院柳營簡易庭民事判決
111年度營小字第232號
原      告  蘇瑋敏  
被      告  張林月  

上列當事人間請求侵權行為損害賠償事件，經本院柳營簡易庭於
民國111年5月17日言詞辯論終結，判決如下：
    主      文
一、被告應給付原告新臺幣15,995元，及自民國111年5月15日起
    至清償日止，按週年利率百分之5計算之利息。
二、原告其餘之訴駁回。
三、訴訟費用新臺幣1,000元，由被告負擔新臺幣350元，其餘由
    原告負擔。
四、本判決原告勝訴部分得假執行。
五、原告其餘假執行之聲請駁回。
    事實及理由
一、原告起訴主張：
(一)被告於民國111年1月27日上午8時10分許，在臺南市麻豆區
    南24縣公路10公里處(下稱系爭路段)旁之土地內(下稱系爭
    地點)從事挖掘農作物樹薯之農務，被告明知系爭路段常有
    人車往來，如隨意朝馬路中投擲物品，可能影響行經此處人
    車之安全，惟仍於上開時、地隨意將其挖掘之樹薯朝系爭路
    段丟擲，致行駛至系爭路段，由原告駕駛所有之車牌號碼00
    0-0000號自小客車(下稱系爭車輛)受損(下稱系爭事故)。
(二)被告上開毀損行為，造成系爭車輛受損，原告因而受有下列
    損害，爰依民法第184條、第195條第1項前段及第196條規定
    ，請求被告負損害賠償責任：
 1、系爭車輛修理費用：新臺幣（下同）16,280元（鈑金工資2,
    772元、塗裝工資11,458元、零件2,050元）。
 2、精神慰撫金：30,000元
　　被告上開毀損行為不僅造成原告系爭車輛受損，原告更因駕
    車時突遭異物撞擊而受怕，身心痛苦異常，爰請求精神慰撫
    金30,000元。
(三)並聲明：
 1、被告應給付原告46,280元，及自起訴狀繕本送達翌日起至清
    償日止，按週年利率百分之5計算之利息。
 2、原告願供擔保，請准宣告假執行。
二、被告則以：被告沒有朝系爭路段丟擲物品。並聲明：原告之
    訴駁回。
三、得心證之理由：
(一)對於被告於上開時間在系爭地點從事農務，適逢原告駕駛系
    爭車輛行經系爭路段，系爭車輛隨後遭異物砸中而受損等情
    ，業經本院調閱臺灣臺南地方檢察署111年度偵字第5753號
    （下稱系爭偵查案件）偵查卷宗核閱無訛，且為兩造所不爭
    執，堪信為真實。
(二)被告雖抗辯其未朝系爭路段丟擲異物等語。惟於偵查中，檢
    察事務官勘驗系爭車輛之行車記錄器，於111年1月27日上午
    8時10分31秒時，被告站立在系爭路段路旁，周圍除被告外
    別無他人，而被告有向外丟擲物品之動作，隨後於同日上午
    8時10分32秒，即有一不明物體自被告所站立之方向朝系爭
    路段飛來，並撞擊系爭車輛而有汁液遺留在擋風玻璃上，有
    勘驗照片可證(見系爭偵查案件偵查卷宗第7頁反面)，參以
    被告於系爭偵查案件中亦自承伊有將挖起來的樹薯往旁邊丟
    ，堪認被告確實有朝系爭路段丟擲異物即樹薯之行為，被告
    上開所辯，並無可採。
(三)因故意或過失，不法侵害他人之權利者，負損害賠償責任，
    民法第184條第1項前段定有明文。查被告於上開時、地朝系
    爭路段丟擲樹薯之行為，不慎造成系爭車輛受損，乃過失侵
    害原告對系爭車輛之所有權，原告依上開規定請求被告對其
    所受損害負賠償責任，自屬有據。
(四)茲就原告請求賠償項目及金額審酌如下：
 1、系爭車輛修理費用：16,280元
　　物被毀損時，被害人除得依民法第196條請求賠償物被毀損
    所減少之價額，得以修復費用為估定之標準，但以必要者為
    限，例如：修理材料以新品換舊品，應予折舊（最高法院77
    年度第9次民事庭會議決議(一)參照）。原告主張系爭車輛
    因系爭事故發生而需支出修復費用16,280元，業已提出南都
    汽車服務明細表、南都汽車股份有限公司新營服務廠估價單
    等件為據，堪信為真實。惟對原告主張之事實，被告不為爭
    執或自認，僅免除原告之舉證責任，若原告之請求於法不合
    ，法院仍應依職權予以審酌而駁回其請求，故被告雖就修復
    費用是否需計算折舊未為爭執，但因與民法第196條規定因
    毀損所減少之價額有所超過而非必要時，本院即應依職權予
    以折舊。易言之，原告固得請求被告賠償修復費用，惟關於
    更新零件部分之請求，應以扣除按汽車使用年限計算折舊後
    之費用為限，而系爭車輛之出廠日期係110年4月，此有系爭
    車輛公路監理電子閘門車號查詢表在卷可稽，迄111年1月27
    日系爭事故發生日，系爭車輛已使用10個月，揆諸前揭說明
    ，其折舊價差部分自應扣除。依行政院所頒固定資產耐用年
    數表及固定資產折舊率表，【非運輸業用客車、貨車】之耐
    用年數為5年，依平均法計算其折舊結果（即以固定資產成
    本減除殘價後之餘額，按固定資產耐用年數表規定之耐用年
    數平均分攤，計算折舊額），每年折舊率為5分之1，並參酌
    營利事業所得稅查核準則第95條第6項規定「固定資產提列
    折舊採用定率遞減法者，以1年為計算單位，其使用期間未
    滿1年者，按實際使用之月數相當於全年之比例計算之，不
    滿1月者，以1月計」，上開系爭車輛自出廠日110年4月，迄
    本件事故發生時即111年1月27日，已使用10個月，則零件扣
    除折舊後之修復費用估定為1,765元【計算方式：1.殘價＝取
    得成本÷(耐用年數＋1)即2,050÷(5+1)≒342（小數點以下四捨
    五入）；2.折舊額 ＝(取得成本－殘價)×1/（耐用年數）×（
    使用年數）即(2,050－342) ×1/5×（0+10/12）≒285（小數點
    以下四捨五入）；3.扣除折舊後價值＝（新品取得成本－折舊
    額）即2,050－285＝1,765】。從而，原告系爭車輛所受損害
    額應為15,995元(計算式：鈑金工資2,772元＋塗裝工資11,45
    8元＋零件1,765元＝15,995元)。
 2、精神慰撫金30,000元：
　　不法侵害他人之身體、健康、名譽、自由、信用、隱私、貞
    操，或不法侵害其他人格法益而情節重大者，被害人雖非財
    產上之損害，亦得請求賠償相當之金額，民法第195條第1 
    項前段固有明文。惟精神慰撫金之賠償，應以人格權遭不法
    侵害為其前提，倘人格權未受有侵害，縱因此感到精神痛苦
    ，仍與前揭要件未合，自無從請求加害人賠償其非財產上之
    損害。原告固主張其駕車途中突遭異物撞擊而受怕，致其身
    心痛苦不已等語，然被告過失毀損行為所侵害者，乃原告對
    系爭車輛之財產權，而非原告之人格權，依上開說明，原告
    請求被告賠償其精神慰撫金，於法無憑，要難准許。
 3、綜上，原告所受損害金額為系爭車輛修理費15,995元。
四、給付無確定期限者，債務人於債權人得請求給付時，經其催
    告而未為給付，自受催告時起，負遲延責任。其經債權人起
    訴而送達訴狀，或依督促程序送達支付命令，或為其他相類
    之行為者，與催告有同一之效力；遲延之債務，以支付金錢
    為標的者，債權人得請求依法定利率計算之遲延利息；應付
    利息之債務，其利率未經約定，亦無法律可據者，週年利率
    為百分之5，民法第229條第2項、第233條第1項前段及第203
    條業已分別明定。查原告之民事起訴狀繕本於111年5月11日
    寄存送達被告，並經被告於111年5月14日領取，有臺南市政
    府警察局麻豆分局埤頭派出所訴訟文書登記簿在卷可佐，原
    告起訴狀繕本既於111年5月14日送達被告，則原告請求被告
    給付自111年5月15日起至清償日止，按週年利率百分之5計
    算之法定遲延利息，為有理由，應予准許。
五、綜上所述，原告依民法第184條第1項前段規定，請求被告給
    付如主文第1項所示之金額、利息，為有理由，應予准許；
    逾此範圍之請求，即無理由，應予駁回。又本件乃因小額事
    件涉訟所為被告部分敗訴之判決，依民事訴訟法第436條之2
    0之規定，就原告勝訴部分，應依職權宣告假執行。原告敗
    訴部分，其假執行之聲請已失所附麗，應併予駁回。原告陳
    明勝訴部分願供擔保聲請宣告假執行，僅係促使本院職權之
    發動，並無准駁之必要，附此敘明。
六、按各當事人一部勝訴、一部敗訴者，其訴訟費用，由法院酌
    量情形，命兩造以比例分擔或命一造負擔，或命兩造各自負
    擔其支出之訴訟費用；法院為訴訟費用之裁判時，應確定其
    費用額，民事訴訟法第79條、第436條之19第1項分別定有明
    文。本件訴訟費用額確定為1,000元（即第一審訴訟費用）
    ，且原告為一部勝訴、一部敗訴。本院審酌原告勝訴部分之
    金額與原告全部請求金額之比例，認應由被告負擔350元，
    其餘由原告負擔，爰判決如主文第3項所示。
七、據上論結，本件原告之訴為一部有理由，一部無理由，依民
    事訴訟法第436條之23、第436條第2項、第79條、第436條之
    19第1項、第436條之20，判決如主文。
中　　華　　民　　國　　111 　年　　5 　　月　　24　　日
                  臺灣臺南地方法院柳營簡易庭
                              法  官  陳協奇
以上正本係照原本作成。
如不服本判決，應於送達後20日內，向本院提出上訴狀並表明上
訴理由（依民事訴訟法第436條之24第2項之規定，對於小額程序
之第一審判決提起上訴，非以其違背法令為理由，不得為之），
如於本判決宣示後送達前提起上訴者，應於判決送達後20日內補
提上訴理由書（須附繕本）。且上訴狀內應記載表明（一）原判
決所違背之法令及其具體內容。（二）依訴訟資料可認為原判決
有違背法令之具體事實。
中　　華　　民　　國　　111 　年　　5 　　月　　28　　日
　　　　　　　　　　　　　　　書記官  洪季杏